【裁判字號】    95,訴,299
【裁判日期】    951018
【裁判案由】    違反森林法
【裁判全文】
臺灣宜蘭地方法院刑事判決               95年度訴字第299號
公  訴  人  臺灣宜蘭地方法院檢察署檢察官
被      告  丁○○
            戊○○
            乙○○
共      同
選任辯護人  柯士斌律師
            周彥憑律師
上列被告因違反森林法案件，經檢察官提起公訴（95年度偵字第
88號），本院判決如下：
    主  文
丁○○共同為搬運贓物，使用車輛，結夥二人以上，竊取森林主
產物，處有期徒刑柒月，併科罰金新臺幣玖仟肆佰捌拾肆元，罰
金如易服勞役，以新臺幣壹仟元折算壹日，緩刑貳年。
乙○○共同為搬運贓物，使用車輛，結夥二人以上，竊取森林主
產物，處有期徒刑陸月，併科罰金新臺幣玖仟肆佰捌拾肆元，有
期徒刑如易科罰金，以銀元參佰元即新臺幣玖佰元折算壹日，罰
金如易服勞役，以銀元參佰元即新臺幣玖佰元折算壹日。
戊○○無罪。
    事  實
一、丁○○於民國94年12月5日下午，駕駛車牌號碼Q3-8745號自
    小客車，至宜蘭縣大同鄉復興村，屬於行政院農業委員會林
    務局羅東林區管理處（以下簡稱羅東林管處）所管轄之國有
    第5林班地石門溪旁，偶遇乙○○駕駛車牌號碼L2-7569號自
    小貨車，搭載不知情之戊○○亦至該處，期間丁○○適見距
    石門溪攔砂壩約2公里處之河床旁有一長1.4公尺、直徑50公
    分、總材積計0.28立方公尺，屬於森林主產物之紅檜枝幹材
    1 支。因乙○○所駕L2-7569號自小貨車上裝置有升降機、
    鋼索、鐵捲鍊等設備，丁○○乃央請乙○○幫忙使用其車輛
    載運前開紅檜枝幹材，乙○○應允後，二人即基於意圖為自
    己不法所有之犯意聯絡，於同日下午3時30分許，乙○○負
    責駕駛L2-7569號自小貨車及操作升降機，丁○○負責以鋼
    索、鐵捲鏈等設備將前開紅檜枝幹1支拉至前開自小貨車上
    ，而結夥二人以上竊取森林主產物。嗣警方於同日下午5時
    許，在距前開竊取地點沿石門溪下游方向約300公尺至1公里
    處，查獲刻正使用車輛搬運所竊得前開紅檜枝幹材1支（被
    害山價即贓額為新臺幣4,742元）之丁○○、乙○○，並當
    場扣得前開紅檜枝幹材1支。
二、案經宜蘭縣警察局三星分局報請臺灣宜蘭地方法院檢察署檢
    察官偵查起訴。
    理  由
壹、被告丁○○、乙○○部分：
一、訊據被告丁○○、乙○○對於上開犯罪事實均坦承不諱，核
    與證人即宜蘭縣警察局森林暨自然保育警察隊羅東分隊警員
    丙○○於本院審理時證稱：伊於94年12月6日上午到竊盜現
    場會勘，該處為國有第5林班地，前開地點係由被告丁○○
    帶同伊等及派出所警員指認等語（參見本院卷第71、72頁）
    ；證人即同案被告戊○○於警詢中證稱：被告丁○○拜託被
    告乙○○幫忙載運木頭後，其二人即在現場載運，載好之後
    並通知伊上車回去等語（參見警詢卷第8頁）大致相符，並
    有羅東林管處冬山工作站森林護管員楊達仁書立之贓物認領
    保管單1紙、94年12月6日會勘紀錄1紙、現場照片18張、車
    號查詢汽車車籍2紙、95年4月12日勘驗筆錄及照片8張、森
    林被害告訴書、森林主（副）產物被害價格查定書、國有林
    產物處分價金查定書，林務局羅東林區管理處遺留木（贓物
    ）數量明細表、漂流木經森警隊羅東分隊與三星警分局牛鬥
    派出所人員查獲案遺留木明細表、林產處分生產費用查定明
    細表、林務局羅東林區管理處94年12月6日調查表各1件、羅
    東林管處95年8月23日羅政字第0951103605號函暨所附現場
    圖在卷可證，此外並有扣案之紅檜枝幹材1支足為參佐，被
    告丁○○、乙○○之自白應與事實相符，犯行堪予認定。至
    公訴人指陳，被告乙○○所有之L2-7569號自小貨車上預先
    加裝升降機、鋼索、鐵捲鏈等設備之事實，足見被告丁○○
    、乙○○及戊○○（戊○○部分應屬犯罪不能證明，詳如下
    述）是事先即合謀以前開設備共同至竊取地點竊盜森林主產
    物乙節（參見本院卷第93頁），因查無積極事證足以證明其
    等有預先謀議以前開自小貨車設備竊取之情形（亦詳如下述
    ），公訴人所認尚有誤會，爰予更正，併附敘明。
二、論罪與科刑：
（一）按森林係指林地及其群生竹、木之總稱。而所謂森林主產
      物，依國有林林產物處分規則第3條第1款之規定，係指生
      立、枯損、倒伏之竹木及餘留之根株、殘材而言。是森林
      主產物，並不以附著於其生長之土地，仍為森林構成部分
      者為限，尚包括已與其所生長之土地分離，而留在林地之
      倒伏竹、木、餘留殘材等，至其與所生長土地分離之原因
      ，究係出於自然力或人為所造成，均非所問，縱令係他人
      盜伐而仍在森林內，既未遭搬離現場，自仍在管理機關之
      管領力支配下，如予竊取，仍為竊取森林主產物（參見最
      高法院92年第17次刑事庭會議決議）。是核被告丁○○、
      乙○○結夥二人，於國有林班地內竊取森林主產物紅檜枝
      幹材，且為搬運贓物而使用車輛之所為，均係犯森林法第
      52條第1項第4、6款之為搬運贓物，使用車輛，結夥二人
      以上，竊取森林主產物罪。公訴人認被告丁○○、乙○○
      另構成僱使他人竊取森林主產物之罪，惟按所謂「僱使他
      人犯之」者，係指僅有僱使他人行為，而非直接實施犯罪
      行為者而言，如僱使他人而與其夥同竊伐森林立木，則其
      僱使他人行為已為實施行為所吸收，即應依結夥二人以上
      竊取森林主副產物罪相繩，而不能僅以僱使他人犯罪論，
      此有最高法院47年度臺上字第1580號判例要旨可參。本件
      被告丁○○、乙○○均為直接實施犯罪行為人，亦無僱使
      他人之情形，依照上開說明，應不另論僱使他人竊取森林
      主產物罪，公訴人此部分所認尚有誤會，爰予敘明。
（二）被告丁○○、乙○○於行為後，刑法業於94年2月2日經總
      統以華總一義字第09400014901號令修正公布，並於95年7
      月l日施行（下稱新刑法，修正前刑法下稱舊刑法），參
      酌最高法院95年5月23日刑事庭第8次會議決議，新刑法第
      2 條第l項之規定，係規範行為後法律變更所生新舊法律
      比較適用之準據法，於新刑法施行後，應適用新刑法第2
      條第l項之規定，為「從舊從輕」之比較。新刑法第11條
      之規定，係將刑法以外之其他刑事特別法有「刑罰」及「
      保安處分」之「法律」之情形，明確規範其適用原則，不
      涉及行為人罪刑之結果，應無新舊法比較之問題。再於比
      較時應就罪刑有關之共犯、未遂犯、想像競合犯、牽連犯
      、連續犯、結合犯以及累犯加重、自首減輕暨其他法定加
      減原因（如身分加減）與加減比例等一切情形，本於統一
      性及整體性原則，綜其全部罪刑之結果而為比較。本案涉
      及法律變更之部分分經附表1、2所示比較新舊刑法後，被
      告丁○○之部分，適用新刑法較為有利，故依新刑法第2
      條第1項但書，應適用較有利於被告丁○○之新刑法；被
      告乙○○之部分，適用新刑法並未較為有利，故依新刑法
      第2條第l項前段規定，應適用行為時之舊刑法。
（三）被告丁○○、乙○○就上開犯行，有犯意聯絡及行為分擔
      ，均為共同正犯。
（四）爰分別審酌被告丁○○、乙○○之素行、智識程度、犯罪
      之手段，竊取森林主產物，對於森林保育與國家財產侵害
      之程度、所竊取之森林主產物數量1支、山價為新臺幣
      4,742元，本件起於被告丁○○央請被告乙○○幫忙搬運
      被告丁○○自己所需之森林主產物，被告乙○○遂應允幫
      忙之犯罪動機、目的，及被告2人犯後均已坦承犯行之犯
      罪後態度等一切情狀，各量處如主文所示之有期徒刑，均
      併科處贓額新臺幣4,742之二倍即新臺幣9,484元，並分就
      被告丁○○部分諭知罰金如易服勞役之折算標準、被告乙○○部分諭知有期徒刑如易科罰金；罰金如易服勞役之折
      算標準，以資警懲。末查，被告丁○○前未曾受有期徒刑
      以上刑之宣告，此有被告丁○○之臺灣高等法院被告前案
      紀錄表1件在卷可稽，其雖因一時失慮，致罹刑章，惟犯
      後已知悔悟坦承犯行，經此次教訓，當知警惕而無再犯之
      虞，故本院認為所宣告之刑以暫不執行為適當，爰併宣告
      緩刑2年，以勵自新。另被告乙○○部分，雖辯護人亦請
      求對其為緩刑之宣告。惟查，被告乙○○前曾因過失致死
      案件，經法院判處有期徒刑，並為緩刑之宣告，目前已緩
      刑期滿，此有被告乙○○之臺灣高等法院被告前案紀錄表
      1件在卷可稽，則其前既曾經法院為緩刑之宣告，不宜再
      於本案為緩刑之宣告，是被告乙○○此部分所請，尚難准
      允。
貳、被告戊○○部分：
一、公訴意旨另以：被告戊○○與丁○○、乙○○共同意圖為自
    己不法之所有，於前揭事實欄所指時間，與被告丁○○、乙○○共同前往前揭事實欄所指地點，於被告丁○○、乙○○
    搬運前開紅檜枝幹材1支至被告乙○○所有之L2-7569號自小
    貨車時，在旁監督、把風，於被告丁○○、乙○○搬運完成
    後，再共同駕車離去，因認被告戊○○亦涉犯森林法第52條
    第1項第4、6款之為搬運贓物使用車輛，結夥二人以上，僱
    使他人，竊取森林主產物罪嫌云云。
二、按犯罪事實應依證據認定之，無證據不得認定犯罪事實。又
    不能證明被告犯罪者，應諭知無罪之判決，刑事訴訟法第
    154條第2項、第301條第1項分別定有明文。
三、公訴人認被告戊○○涉犯前開罪嫌，無非係以：(1)被告丁○○於警詢中陳稱：「是我們（丁○○、戊○○、乙○○）一
    起去撿拾的」等語。(2)被告乙○○駕駛經加裝升降機、鋼索
    、鐵捲鏈之自小貨車至現場時，係搭載被告戊○○共同前往
    。又被告丁○○、乙○○搬運前開紅檜枝幹材1支之過程，
    據被告丁○○於偵查中陳述：當時被告戊○○在旁邊看等語
    ，顯見被告戊○○應有參與監督與把風。(3)自被告乙○○駕
    駛經加裝升降機、鋼索、鐵捲鏈之自小貨車，並至如此人跡
    罕至、不易到達之現場以觀，被告丁○○、乙○○、戊○○
    前往現場之目的，無非為竊取森林主產物紅檜木。(4)同案被
    告丁○○、乙○○於本院審理中以證人之身分為被告戊○○
    作證時，所言有不相符及矛盾之處，顯見其二人有迴護被告
    戊○○之情形，為其主要論據。
四、訊據被告戊○○堅決否認有何竊取森林主產物犯行，辯稱：
    伊並未與被告丁○○、乙○○共同搬運本件紅檜枝幹材，伊
    還對被告丁○○說不要搬，伊在等原住民獵捕山豬下來，沒
    有為被告丁○○、乙○○把風或監督等語。經查：
（一）同案被告即證人丁○○雖於警詢中陳稱：「是我們（丁○○、戊○○、乙○○）一起去撿拾的」等語，惟前開陳述
      屬於被告以外之人，於審判外之陳述，且未經被告戊○○
      及其辯護人同意作為證據使用，嗣證人丁○○於本院審理
      時到庭接受檢察官及辯護人之交互詰問，其於警詢中之證
      述，並無刑事訴訟法第159條之2較可信之特別情況，故被
      告丁○○於警詢之陳述，應無證據能力，此亦經本院於審
      理期日裁定在案（參見本院卷第67頁），尚難採為本案證
      據。
（二）又查，同案被告即證人丁○○雖於偵查中陳稱：伊看到紅
      檜樹頭時就請被告乙○○、戊○○幫忙載回伊家，伊與被
      告乙○○搬運前開紅檜枝幹材1支之過程，被告戊○○在
      旁邊看等語，然上揭供述係證人丁○○以被告身分接受檢
      察官訊問時所為之陳述，且未基於證人身分為合法之具結
      ，依刑事訴訟法第158條之3之規定，應無證據能力，亦難
      採為本案證據。
（三）證人丁○○於本院審理時證稱：94年12月5日下午伊開車
      至石門溪幫人拖車，回程偶遇正在看原住民獵山豬之被告
      乙○○、戊○○，伊停車與其二人聊天時正好看到位於河
      邊本案之紅檜1支，遂央請被告乙○○以其自小貨車幫忙
      載運，伊要被告乙○○將貨車上的升降設備降下來，再以
      車尾板頂住紅檜下方，再將車尾板升上來，伊就用鋼索把
      紅檜拉進貨車的車斗，搬運過程被告戊○○都沒有靠近，
      被告戊○○都留在對岸邊，在搬運之前也沒有與被告戊○○商議如何搬運，伊與被告乙○○講要搬運後，被告戊○○答稱這麼小載回去要做什麼，被告戊○○並未在對岸邊
      為其等把風，也未事先與伊及被告乙○○謀議以被告乙○○之自小貨車搬運，伊是到現場才遇到被告乙○○與戊○○，事實上被告戊○○均未幫忙等語（參見本院卷第75、
      76、78、79頁）；證人乙○○於本院審理時證稱：車牌號
      碼L2-7569號自小貨車是伊所有，伊在開怪手，平時都以
      前開車輛載工具，94年12月5日伊與被告戊○○至石門溪
      床看人打山豬，伊與被告戊○○開車到溪邊，看到被告丁○○從上游下來，閒聊間被告丁○○看到一塊樹頭，請伊
      幫忙，被告戊○○說要那東西做什麼，那個東西不要載，
      伊有答應幫被告丁○○載運，伊貨車有升降機，伊將車子
      開到樹頭旁，把升降機降下來，用車尾板頂住樹頭下方，
      再將車尾板慢慢升上來，被告丁○○在車斗上用鋼索把樹
      頭拉進車斗內，被告丁○○並未要求被告戊○○幫忙，因
      為被告戊○○一開始就不同意搬樹頭，搬運過程被告戊○○在岸上與伊等在同一邊，被告丁○○或伊並未叫被告戊○○把風等語（參見本院卷第80、81、82、84頁），互核
      證人丁○○、乙○○就他倆如何相遇，丁○○如何目擊本
      件扣案之紅檜枝幹材，丁○○如何要求乙○○搬運，戊○○如何反對丁○○搬運，丁○○、戊○○如何共同搬運，
      戊○○並未幫忙搬運等事實，所述均大致相符。雖證人丁○○、乙○○就其等搬運紅檜時，被告戊○○係在其等對
      岸或同岸乙節，所述不一。然按人類對於事物之注意及觀
      察，有其能力上之限制，未必如攝影機或照相機般，對所
      發生或經歷的事實能機械式無誤地捕捉，亦未必能洞悉事
      實發生過程之每一細節及全貌。且常人對於過往事物之記
      憶，隨時日之間隔而漸趨模糊或失真，自難期其如錄影重
      播般地將過往事物之原貌完全呈現，證人所述如有歧異，
      其原因未必絕對係出於虛偽所致。本件事發於94年12月5
      日，距證人丁○○、乙○○於本院審理作證時之95年10月
      4日相隔10月左右，且搬運紅檜過程應需證人丁○○、乙○○相互配合，勢需相當之專注力始得完成，對於被告戊○○之動態難免較為忽視，所述若有部分相左，亦屬常態
      ，而證人丁○○、乙○○所述被告戊○○究有無參與搬運
      或為其等監督或把風之重要情節，核並無明顯歧異存在，
      一致程度甚高，證人丁○○、乙○○雖就被告戊○○所站
      位置證述不一，但尚難逕將其等全部證述悉予摒棄不採，
      對供述相同之處又俱不斟酌。另參之，證人即宜蘭縣警察
      局森林暨自然保育警察隊羅東分隊警員丙○○於本院審理
      時證稱：伊以本件紅檜長度1.4公尺，寬50公分之規格判
      斷，應該二人之人力即可搬運等語（參見本院卷第74頁）
      。則證人丁○○、乙○○證稱，被告戊○○及乙○○是在
      石門溪旁偶遇丁○○，並臨時受丁○○之央請，才由丁○○、乙○○共同以乙○○之自小貨車搬運竊取紅檜木，被
      告戊○○並未參與搬運等語，應與事實相符。
（四）所謂把風或參與監督行為，係指在合同意思範圍內，於他
      人實施犯罪時，參與排除犯罪障礙或助成犯罪之實現而言
      ，屬於分擔犯罪行為之一部固無疑義，惟必有一積極作為
      存在，始能成為分擔犯罪行為之一部，故公訴人須提出積
      極證據證明或推認該積極之把風或參與監督行為之存在。
      本件被告戊○○在旁觀看被告丁○○、乙○○竊取森林主
      產物之過程，觀看之目的是否即為把風或監督，實難一概
      而論，是該觀看之行為，尚難逕認屬為警示從事竊盜之被
      告丁○○、乙○○之把風或監督行為。再者，本件犯罪現
      場雖屬人跡罕至、不易到達之地點，被告乙○○所有之自
      小貨車裝置有升降設備等工具，正可供竊取紅檜木所用，
      然仍尚難遽然指向被告丁○○、乙○○、戊○○係事先參
      與合謀竊取森林主產物，亦不能據此認定被告戊○○確實
      曾分擔被告丁○○、乙○○竊取森林主產物之部分犯行。
五、綜上，被告丁○○、乙○○竊取森林主產物紅檜枝幹材1支
    時，被告戊○○雖在現場，然並無積極證據顯示其於被告丁○○、乙○○進行竊盜時有何把風或監督之行為，亦無積極
    證據足以證明被告戊○○與被告丁○○、乙○○使用車輛進
    入林班地前即事先合謀竊取森林主產物，尚難僅憑同時在場
    之客觀事實即推定其與被告丁○○、乙○○間有犯意聯絡及
    行為分擔，是自屬不能證明其犯罪，揆諸首揭說明，應為被
    告戊○○無罪之諭知。
據上論斷，應依刑事訴訟法第299條第1項前段、第301條第1項，
現行刑法第2條第1項、第11條前段，森林法第52條第1項第4、6
款，修正前暨現行刑法第28條、第42條、第41條第1項前段，現
行刑法第74條第1項第1款，罰金罰鍰提高標準條例第1條前段，
修正前罰金罰鍰提高標準條例第2條，現行法規所定貨幣單位折
算新臺幣條例第2條，判決如主文。
本案經檢察官甲○○到庭執行職務。
中    華    民    國    95    年    10    月    18    日
                  刑事第三庭審判長法  官    林惠玲
                                  法  官    劉家祥
                                  法  官    郭淑珍
以上正本證明與原本無異。
如不服本判決應於收受本判決後10日內向本院提出上訴書狀，其
未敘述上訴理由者，並得於提起上訴後10日內向本院補提理由書
狀(均須按他造當事人之人數附繕本)「切勿逕送上級法院」。
                                  書記官    林秀麗
中    華    民    國    95    年    10    月    19    日
附錄法條：
森林法第52條第1項第4、6款
竊取森林主、副產物而有下列情形之一者，處6月以上5年以下有
期徒刑，併科贓額二倍以上五倍以下罰金：
四、結夥二人以上或僱使他人犯之者。
六、為搬運贓物，使用牲口、船舶、車輛，或有搬運造材之設備
    者。
附表1：（被告丁○○）
┌───┬───────┬────────┬──────┐
│比較  │舊刑法於本案適│新刑法於本案適用│依從舊從輕原│
│法條  │用之法律效果  │之法律效果      │則比較結果  │
├───┼───────┼────────┼──────┤
│刑法第│共同「實施」犯│改為共同「實行」│無發生更有利│
│28條  │罪之行為為共同│犯罪之行為為共同│或更不利於被│
│      │正犯，本案應成│正犯，本案應成立│告之變更    │
│      │立共同正犯    │共同正犯        │            │
├───┼───────┼────────┼──────┤
│刑法第│罰金刑：銀元1 │罰金刑：新臺幣  │本條從舊刑法│
│33條第│元以上        │1,000元以上，以 │較有利於被告│
│5款（ │              │百元計算之      │，從新刑法未│
│併科罰│              │                │較有利於被告│
│金部分│              │                │            │
│）    │              │                │            │
├───┼───────┼────────┼──────┤
│刑法第│修正前刑法第42│修正後刑法第42條│修正後刑法折│
│42條  │條第2項規定， │第3項規定，易服 │算標準使被告│
│      │易服勞役以銀元│勞役以新臺幣    │易服勞役日數│
│      │1元以上，銀元3│1,000元、2,000元│減少，以新刑│
│      │元以下折算1日 │、3,000元折算1日│法較有利於被│
│      │，另依修正前罰│，是至少以新臺幣│告。又本案經│
│      │金罰鍰提高標準│1,000元折算1日，│諭知科罰金新│
│      │條例第2條規定 │惟易服勞役期限為│臺幣9,484元 │
│      │提高100倍後， │1年。           │，折算結果未│
│      │易服勞役標準至│                │逾6個月之日 │
│      │多以銀元300元 │                │數，亦應以新│
│      │即新臺幣900元 │                │刑法較有利於│
│      │折算1日，惟易 │                │被告（臺灣高│
│      │服勞役期限為6 │                │等法院暨所屬│
│      │個月。        │                │法院因應新修│
│      │              │                │正刑法施行座│
│      │              │                │談會彙編第16│
│      │              │                │頁以下）。  │
├───┼───────┼────────┼──────┤
│刑法第│影響緩刑宣告之│影響緩刑宣告之前│本案均符合得│
│74條  │前案不限故意或│案限於故意犯，增│宣告緩刑之要│
│      │過失犯，未列並│列並得酌命被告應│件，無發生對│
│      │得酌命被告應遵│遵守之事項。本件│被告更有利或│
│      │守之事項。本件│被告前未曾受有期│更不利之變更│
│      │被告前未曾受有│徒刑以上刑之宣告│。惟新刑法增│
│      │期徒刑以上刑之│，得宣告緩刑，並│列緩刑宣告，│
│      │宣告，得宣告緩│得酌命被告應遵守│得同時酌命被│
│      │刑。          │之事項。        │告負擔，以舊│
│      │              │                │刑法較有利於│
│      │              │                │被告。      │
├───┴───────┴────────┴──────┤
│經綜合比較全部罪刑之結果：                            │
│併科罰金部分得處之最低額度雖以舊刑法較有利於被告，惟綜│
│觀本院審酌案情諭知新臺幣9,484元之罰金，均逾新、舊刑法 │
│得處之最低額度，然而易服勞役之折算標準以新刑法顯較有利│
│於被告。再者，緩刑之宣告雖屬刑罰之執行事項，但兼具使「│
│其刑之宣告失其效力」之法律效果，相當於科刑規範之變更，│
│亦應為新、舊刑法之比較。無論新、舊刑法被告均符合得緩刑│
│宣告之要件，無發生對被告更有利或更不利之變更，就新刑法│
│得酌命被告負擔部分，雖以未列負擔事項之舊刑法較有利於被│
│告，然因新刑法非以命被告負擔為必要，反觀易服勞役之折算│
│標準卻影響拘束人身自由期間長短，是綜合比較結果應一體適│
│用裁判時之新刑法。                                    │
└───────────────────────────┘
附表2：（被告乙○○）
┌───┬───────┬────────┬──────┐
│比較  │舊刑法於本案適│新刑法於本案適用│依從舊從輕原│
│法條  │用之法律效果  │之法律效果      │則比較結果  │
├───┼───────┼────────┼──────┤
│刑法第│共同「實施」犯│改為共同「實行」│無發生更有利│
│28條  │罪之行為為共同│犯罪之行為為共同│或更不利於被│
│      │正犯，本案應成│正犯，本案應成立│告之變更    │
│      │立共同正犯    │共同正犯        │            │
├───┼───────┼────────┼──────┤
│刑法第│罰金刑：銀元1 │罰金刑：新臺幣  │本條從舊刑法│
│33條第│元以上        │1,000元以上，以 │較有利於被告│
│5款（ │              │百元計算之      │，從新刑法未│
│併科罰│              │                │較有利於被告│
│金部分│              │                │            │
│）    │              │                │            │
├───┼───────┼────────┼──────┤
│刑法第│依罰金罰鍰提高│如易科罰金，以新│本條從舊刑法│
│41條第│標準條例第2條 │臺幣1,000元、   │較有利於被告│
│1項前 │規定，易科罰金│2,000元或3,000元│，從新刑法未│
│段    │數額提高為100 │折算1日         │較有利於被告│
│      │倍，如易科罰金│                │            │
│      │，以銀元300元 │                │            │
│      │即新臺幣900元 │                │            │
│      │折算1日       │                │            │
├───┼───────┼────────┼──────┤
│刑法第│修正前刑法第42│修正後刑法第42條│修正後刑法折│
│42條  │條第2項規定， │第3項規定，易服 │算標準使被告│
│      │易服勞役以銀元│勞役以新臺幣    │易服勞役日數│
│      │1元以上，銀元3│1,000元、2,000元│減少，以新刑│
│      │元以下折算1日 │、3,000元折算1日│法較有利於被│
│      │，另依修正前罰│，是至少以新臺幣│告。又本案經│
│      │金罰鍰提高標準│1,000元折算1日，│諭知科罰金新│
│      │條例第2條規定 │惟易服勞役期限為│臺幣9,484元 │
│      │提高100倍後， │1年。           │，折算結果未│
│      │易服勞役標準至│                │逾6個月之日 │
│      │多以銀元300元 │                │數，亦應以新│
│      │即新臺幣900元 │                │刑法較有利於│
│      │折算1日，惟易 │                │被告（臺灣高│
│      │服勞役期限為6 │                │等法院暨所屬│
│      │個月。        │                │法院因應新修│
│      │              │                │正刑法施行座│
│      │              │                │談會彙編第16│
│      │              │                │頁以下）。  │
├───┴───────┴────────┴──────┤
│經綜合比較全部罪刑之結果：                            │
│易科罰金之折算標準以舊刑法較有利於被告，惟併科罰金易服│
│勞役之折算標準及期限，則以新刑法較有利於被告，惟依刑法│
│第33、35條第1項規定，主刑之重輕，應為有期徒刑重於罰金 │
│，故應以有期徒刑之易科罰金之折算標準優先於罰金刑易服勞│
│役之折算標準判定，是綜合比較結果應一體適用行為時之舊刑│
│法。                                                  │
└───────────────────────────┘


司法院資訊處製作；財團法人民間司法改革基金會備份。
